臺灣板橋地方法院民事判決　　　　　　　100年度簡上字第3號
上　訴　人　黃裕元
被上訴人　　李銘德
上列當事人間因給付票款事件，上訴人對於民國99年10月21日本
院板橋簡易庭99年度板簡字第1318號第一審判決提起上訴，本院
於民國100年4月26日言詞辯論終結，判決如下：
    主  文
上訴駁回。
第二審訴訟費用由上訴人負擔。
    事實及理由
一、被上訴人主張：其執有上訴人所簽發如附表所示之本票3 張
    （下稱系爭本票），詎於如附表所示之提示日向上訴人為付
    款之提示竟遭退票，追索無效。爰依票據之法律關係提起本
    件訴訟等語（被上訴人於原審聲明：上訴人應給付被上訴人
    新台幣（下同）30萬元，及自民國99年7月5日起至清償日止
    ，按週年利息百分之六計算之利息；原審命被上訴人應給付
    上訴人30萬元，及其中10萬元自99年7月5日起，其餘20萬元
    各自附表編號2、3所示之到期日起，均至清償日止，按週年
    利率百分之六計算之利息，並依職權宣告假執行，且駁回被
    上訴人其餘之訴；上訴人不服提起上訴，被上訴人就原審駁
    回其餘請求部分，並未聲明不服，業已確定）。併為答辯聲
    明：駁回上訴。
二、上訴人則以：上訴人與被上訴人在99年3 月26日簽訂卵石買
    賣契約，嗣後因故買賣契約未能順利進行，雙方意欲就契約
    中止一事進行協調。未料被上訴人竟以此為由謊稱要與上訴
    人進行協商，而於99年6月10日晚上8點左右，騙約上訴人至
    台北縣新莊市○○路593巷6弄23號玄德宮見面，上訴人依約
    一進門後，即遭被上訴人所安排之10多名大漢控制行動，且
    強迫上訴人簽下系爭3張本票，足見上訴人係在受脅迫情形
    下簽下系爭本票，則系爭本票債權並不成立等語。併為上訴
    聲明：(一)、原判決不利於上訴人部分廢棄。(二)、上開廢棄部
    分，被上訴人在第一審之訴駁回。
三、兩造均不爭執之事實：
(一)、系爭本票為上訴人所簽發交付被上訴人持有。
(二)、被上訴人於如附表所示之提示日向上訴人為付款之提示而遭
    退票。
四、被上訴人主張系爭支票係經上訴人簽發，伊得本於票據法律
    關係請求上訴人給付票款等語，然為上訴人所否認，並以前
    詞抗辯。是本件之爭點厥為：上訴人是否遭被上訴人脅迫而
    簽發系爭本票，而有得對抗執票人即被上訴人之事由？
(一)、按當事人主張有利於己之事實者，就其事實有舉證之責任，
    民事訴訟法第277 條定有明文。次按當事人主張其意思表示
    係因被詐欺或脅迫而為之者，應就其被詐欺或被脅迫之事實
    ，負舉證之責任（最高法院21年上字第2012號判例可資參照
    ）。本件上訴人主張其於99年6月10日晚上8點左右，在台北
    縣新莊市○○路593巷6弄23號玄德宮，遭被上訴人脅迫而為
    簽發系爭本票，是上訴人係惡意取得系爭本票等情，既為被
    上訴人所否認，揆諸前揭判例意旨，自應由上訴人係受被上
    訴人脅迫而為簽發系爭本票之事實，負舉證責任。
(二)、經查，上訴人於本院準備程序中雖主張其被脅迫時，有證人
    李豐志在場見聞，並聲請傳訊證人李豐志到場，然經本院依
    上訴人陳報之證人處所通知證人李豐志於本院100年3月15日
    準備期日到場，該通知因證人處所已遷移而無法送達，此有
    本院送達證書一紙附卷可稽（見本院卷第26頁），嗣並經本
    院於該次準備期日宣示準備程序終結，此有當日準備程序筆
    錄可佐（見本院第28頁）。上訴人雖又於100年4 月6日提出
    上訴狀，主張其受被上訴人脅迫時，尚有證人陳進興、盧隆
    龍在場等語。惟按，未於準備程序主張之事項，除有下列情
    形之一者外，於準備程序後行言詞辯論時，不得主張之：一
    、法院應依職權調查之事項。二、該事項不甚延滯訴訟者。
    三、因不可歸責於當事人之事由不能於準備程序提出者。四
    、依其他情形顯失公平者。前項第3 款事由應釋明之。民事
    訴訟法第276條定有明文。依前開規定可知，上訴人於準備
    程序終結後，本不得再行主張其未於準備程序中主張之事項
    ，且上訴人所聲請調查之證據，既非本院應依職權調查之事
    項，且有延滯訴訟之虞，上訴人亦未釋明有何不可歸責而不
    能於準備程序提出之情形，則本院認為上訴人於準備程序終
    結後雖聲請傳訊證人陳進興、盧隆龍，然因上述失權效果，
    本院即無調查該證據之必要。
(三)、依上，上訴人既未能提出任何證據，以資證明其確有遭被上
    訴人脅迫而簽發系爭本票之情事，其此部分抗辯，自難憑採
    。
五、綜上所述，本件被上訴人執有上訴人所簽發之系爭本票3 紙
    ，詎於如附表所示之提示日向上訴人為付款之提示而遭退票
    ，是被上訴人請求上訴人給付如訴之聲明所示之票款及法定
    利息，即屬有據，應予准許。上訴人所為之上開抗辯，即乏
    依據，無足採信。從而，被上訴人依票據之法律關係，請求
    上訴人給付30萬元，及自如附表所示之利息起算日起至清償
    日止，按週年利息百分之六計算之利息，為有理由，應予准
    許。又本件係依簡易程序而為上訴人敗訴之判決，應依職權
    宣告假執行，併得依職權宣告上訴人得供相當擔保金額而免
    為假執行。原審據此認定，判命上訴人如數給付，並依職權
    宣告假執行及上訴人得供相當擔保金額而免為假執行，於法
    並無不合，上訴意旨指摘原判決不當，求予廢棄改判，為無
    理由，應予駁回。
六、本件事證已臻明確，兩造其餘攻擊、防禦方法及舉證，經本
    院審酌後，認對於判決結果均無影響，爰不一一論述，併此
    指明。
據上論結，本件上訴為無理由，依民事訴訟法第436 條之1第3項
、第449條第1項、第78條，判決如主文。
中    華    民    國   100    年    5     月    11    日
                  民事第三庭    審判長法  官  陳財旺
                                      法  官  林錫凱
                                      法  官  邱育佩
以上正本證明與原本無異
不得上訴
中    華    民    國   100    年    5     月    11    日
                                      書記官  彭麗紅
附表：
┌──┬───┬───┬───────┬───┬───┬─────┐
│編號│發票人│發票日│金額（新臺幣）│票 號 │到期日│利息起算日│
├──┼───┼───┼───────┼───┼───┼─────┤
│ 1  │黃裕元│990529│ 100,000元    │389136│990610│990705    │
├──┼───┼───┼───────┼───┼───┼─────┤
│ 2  │黃裕元│990529│ 100,000元    │389137│990710│990710    │
├──┼───┼───┼───────┼───┼───┼─────┤
│ 3  │黃裕元│990529│ 100,000元    │389138│990810│990810    │
└──┴───┴───┴───────┴───┴───┴─────┘